【裁判字號】    90,訴,98
【裁判日期】    900727
【裁判案由】    違反槍砲彈藥刀械管制條例
【裁判全文】
臺灣苗栗地方法院刑事判決                              九十年度訴字第九八號
    公  訴  人  臺灣苗栗地方法院檢察署檢察官
    被      告  丁○○
    指定辯護人  丙○○
右列被告因違反槍砲彈藥刀械管制條例案件，經檢察官提起公訴（九十年度偵字第五
０三號），本院判決如左：
    主  文
丁○○未經許可，持有其他可發射子彈具有殺傷力之玩具手槍，累犯，處有期徒刑壹
年，併科罰金新臺幣參萬元，罰金如易服勞役，以新臺幣玖佰元即銀元參佰元折算壹
日。
扣案具有殺傷力仿ＢＥＲＥＴＴＡ廠半自動手槍製造之改造玩具手槍壹枝（含彈匣壹
個，槍枝管制編號：0000000000號），子彈貳顆，均沒收。
    事  實
一、丁○○前因竊盜案件，經本院判處有期徒刑八月確定，於民國八十七年十月二十
    一日執行完畢。明知未經許可，不得持有可發射子彈具有殺傷力之槍枝及子彈，
    竟於八十九年十二月間某日凌晨，在苗栗縣三義鄉雙潭村五三之十七號，未經許
    可，收受不詳姓名之人所交付之具有殺傷力仿ＢＥＲＥＴＴＡ廠半自動手槍製造
    之改造玩具手槍壹枝（含彈匣一個，槍枝管制編號：0000000000號）
    ，及可供該槍發射用之子彈三顆（其中一顆嗣經鑑定試射）後，以紅布包裹再以
    紅色塑膠袋包裝，藏放於該鄉雙潭村一鄰某豬舍旁之樹下，嗣於九十年一月十一
    日上午八時三十分許，丁○○因毒品案件被通緝為警緝獲，在其本件犯罪未被有
    偵查犯罪權限之機關及公務員發覺前，即自動向苗栗縣警察局苗栗分局刑事組警
    員李安惇自首，並偕同警方在上述豬舍旁之樹下，查獲並報繳該槍彈，進而接受
    審判。
二、案經苗栗縣警察局苗栗分局報請臺灣苗栗地方法院檢察署檢察官偵查起訴。
    理  由
一、訊據被告丁○○矢口否認右揭犯行，辯稱：不知上述槍彈係何人所有，因怕危害
    他人之安全，所以才告訴警方說該處有槍彈，而由警察自己去找到的云云。然查
    ：
（一）右揭事實，迭據被告於九十年一月十一日警訊及同日之偵查初訊時供述明確，
      核與證人即本案承辦警員李安惇於九十年二月七日偵查中證述情節相符，且有
      上述槍彈扣案與該槍彈之照片一幀及查獲現場照片二幀在卷可憑，又經鑑定結
      果：（１）該改造手槍一枝，係仿ＢＥＲＥＴＴＡ廠半自動手槍製造之金屬玩
      具手槍更換土造金屬槍管改造而成，機械性能良好，可擊發適用子彈，具殺傷
      力；（２）該子彈三顆，其中二顆，均係由土造金屬彈殼加裝建築工業用彈及
      直徑約八‧四MM金屬彈頭改造而成，經採樣一顆試射，可擊發，具殺傷力；另
      一顆，認係口徑九MM制式半自動手槍彈，具殺傷力，有內政部警政署刑事警察
      局九十年一月十八日刑鑑字第六三三三號鑑驗通知書附卷可稽。
（二）雖被告於上述警訊及偵查初訊時均供稱該不詳姓名之人為「甲○○」，惟於九
      十年二月六日偵查及本院九十年六月一日訊問時則改稱：甲○○為其朋友，但
      打過伊，且該豬舍為林家所有，故指稱甲○○交付其上述槍彈云云。經查：甲○○確曾打過被告，且其不知該槍彈為何人所有乙節，業據證人甲○○於九十
      年一月三十一日及六月一日分別在偵審中證述明確，有偵查及本院訊問筆錄附
      卷可稽。又甲○○因與本案無關，業據臺灣苗栗地方法院檢察署檢察官於九十
      年三月十五日以九十年度偵字第五０三號為不起訴處分在案，有該不起訴處分
      書附偵查卷可憑。從而，被告指稱上述不詳姓名之人為甲○○乙節，顯與事實
      不符，不可採信。
（三）被告無法供出該不詳姓名之人為何人後，又於九十年二月六日偵查中改稱係乙○○交付其上述槍彈，並稱其從未動過該槍彈，只是用竹子去撥動云云。但查
      ：乙○○之地址為苗栗縣三義鄉○○村○○路一一七巷四號二樓，業據證人乙○○證述在卷，核與偵查卷內之口卡片所載相符，與上述藏放該槍彈之地點，
      尚無地緣關係。且經警依法持搜索票於九十年二月七日至乙○○上開住處搜索
      結果，亦未查獲其他槍彈之相關事證，有搜索票及搜索扣押證明筆錄各一件附
      偵查卷可稽。證人乙○○於九十年六月一日本院訊問時結證稱該槍彈非其所有
      ，伊亦從未見過該槍彈等語，有本院訊問筆錄在卷可稽。被告又於同日本院訊
      問時供稱：伊於八十九年七、八月整理豬舍前之道路時，發現該紅色塑膠袋，
      打開一看，裡面有該槍彈；另乙○○於八十九年十二月間將該紅色塑膠袋丟在
      上述豬舍旁邊之樹下等語。被告此項供詞不但與上述所供從未動過該槍彈，只
      是用竹子去撥動乙節互相矛盾，且乙○○如確係於八十九年十二月間才將該槍
      彈藏匿於該豬舍旁邊之樹下，被告何以能提早在同年之七、八月間即發現上述
      槍彈？故被告指稱該不詳姓名之人係乙○○云云亦屬無據，自非可採。
（四）綜上所述，被告所供各節除無證據足以證明該不詳姓名之人為甲○○或乙○○
      外，其餘之自白經查尚與事實相符，應可採信。姑不論被告不敢明確指出該不
      詳姓名之人之真正姓名年籍，其原因究係另有隱情或其他利害關係，但亦不能
      因此而解除被告從該不詳姓名之人收受該槍彈之罪責，故本案事證已臻明確，
      被告犯行洵堪認定。
二、核被告所為，係犯槍砲彈藥刀械管制條例第十一條第四項之持有其他可發射子彈
    具有殺傷力之玩具手槍罪，及同條例第十二條第四項之持有子彈罪。其所犯上述
    二罪間，有想像競合犯之裁判上一罪關係，應從一重以未經許可持有其他可發射
    子彈具有殺傷力之玩具手槍罪處斷。又被告有如事實欄所示之犯罪前科，有台灣
    苗栗地方法院檢察署刑案資料查註記錄表一件附卷可稽，其於五年以內再犯本案
    有期徒刑以上之罪，係屬累犯，依法應加重其刑。查被告於犯罪未被發覺前，已
    向警察機關自首，並偕同警方查獲而報繳上述槍彈，除據被告供明在卷外，核與
    證人即本案承辦警員李安惇於偵查中證述情節相符，被告進而接受審判，應依槍
    砲彈藥刀械管制條例第十八條第一項前段之規定減輕其刑，並依刑法第七十一條
    第一項之規定，先加後減之。爰審酌被告未經許可持有上述槍彈，危害社會治安
    ，但尚未持以供犯案之用，及犯罪後於警訊及偵查初訊時均坦承犯罪事實態度良
    好，但之後均委稱不知該槍彈之來源以圖推卸責任等一切情狀，量處如主文所示
    之刑，罰金部分並諭知易服勞役之折算標準，以資懲儆。扣案之上開玩具手槍一
    枝（含彈匣一個）及子彈二顆，均係違禁物，應依刑法第三十八條第一項第一款
    規定宣告沒收之。另扣案子彈一發既經鑑驗試射，有上開鑑驗書一紙附卷可稽，
    已非違禁物，爰不另為沒收之諭知。
三、按犯槍砲彈藥刀械管制條例第十一條第四項之罪，經判處有期徒刑者，應於刑之
    執行完畢或赦免後，令入勞動場所，強制工作，其工作期間為三年，同條例第十
    九條第一項固定有明文。惟按：槍砲彈藥刀械管制條例第十九條第一項規定，不
    問對行為人有無預防矯治其社會危險性之必要，一律宣告付強制工作三年，不合
    憲法之比例原則，業經司法院於八十七年十二月十八日以釋字第四七一號解釋在
    案，並自該解釋公布之日起，不予適用。是依該解釋意旨，認犯槍砲彈藥刀械管
    制條例第十九條第一項所列舉之罪，依個案情節符合比例原則部分，固應適用該
    條例宣告保安處分；至不符之部分，而應宣告保安處分者，則仍由法院斟酌刑法
    第九十條第一項規定之要件，依職權為之，於此自無刑法第二條第二項之適用，
    亦即仍有從新從輕原則之適用，司法院著有釋字第四七一號解釋，可資參照。查
    本件被告雖有改造、持有上述槍彈，但並未持以犯罪，而危害他人法益之情形，
    且該槍枝經送鑑定之結果，認係玩具手槍改造而成，有上開鑑驗通知書一紙在卷
    足憑，是被告犯行對社會之危害尚非嚴重，本院認量處如主文所示之有期徒刑併
    科罰金，即足達懲儆並收教化之效，而無宣告交付強制工作矯治其危險性之必要
    ，是本件不予宣告強制工作，併此敘明。
據上論斷，應依刑事訴訟法第二百九十九條第一項前段，槍砲彈藥刀械管制條例第十
一條第四項、第十二條第四項、第十八條第一項前段，刑法第十一條前段、第五十五
條前段、第四十七條、第四十二條第二項、第三十八條第一項第一款，現行法規所定
貨幣單位折算新臺幣條例第二條，判決如主文。
本案經檢察官蕭連森到庭執行職務。
中      華      民      國    九十      年  七      月    二十七    日
                                      台灣苗栗地方法院刑事庭
                                          法  官  詹  日  賢
右正本證明與原本無異。
如不服本判決，應於判決送達後十日內向本院提出上訴狀( 應附繕本 )，上訴於
臺灣高等法院台中分院。
                                          書記官  陳  爵  星
中    華    民    國   九十    年    七    月     二十七     日
所犯法條：
槍砲彈藥刀械管制條例第十一條第四項：
未經許可，持有、寄藏或意圖販賣而陳列第一項所列槍砲者，處一年以上七年以下有
期徒刑，併科新臺幣七百萬元以下罰金。
槍砲彈藥刀械管制條例第十二條第四項：
未經許可，持有、寄藏或意圖販賣而陳列子彈者，處五年以下有期徒刑，併科新台幣
三百萬元以下罰金。


司法院資訊處製作；財團法人民間司法改革基金會備份。
